【裁判字號】    97,易,872
【裁判日期】    971118
【裁判案由】    詐欺
【裁判全文】
臺灣臺南地方法院刑事判決               97年度易字第872號
公  訴  人  臺灣臺南地方法院檢察署檢察官
被      告  丁○○
上列被告因詐欺案件，經檢察官提起公訴（97年度偵字第2610號
）及臺灣桃園地方法院檢察署檢察官移送併辦部分（97年度偵字
第13827號、第13828號），本院判決如下：
    主  文
丁○○幫助意圖為自己不法之所有，以詐術使人將本人之物交付
，處有期徒刑參月，如易科罰金，以新台幣壹仟元折算壹日。
    事  實
一、丁○○可預見提供自己帳戶之存摺、提款卡及提款卡密碼供
    他人使用，可能為他人用於財產犯罪，竟基於幫助他人犯罪
    之不確定故意，於民國96年9月20日前某日，將其所有之京
    城銀行新化分行帳號000000000000號及台新商業銀行金華分
    行帳號00000000000000號之存摺、提款卡及密碼資料，均提
    供予年籍不詳之人士。嗣有詐騙集團成員意圖為自己及他人
    不法所有之犯意聯絡，於96年9月7日撥打電話向乙○○訛稱
    中獎但需繳納稅金，致乙○○陷於錯誤，於96年9月18日依
    據詐騙集團成員之指示，匯款新台幣（下同）3萬元至丁○○上開台新商業銀行金華分行帳戶內。之後，復有一名真實
    姓名年籍不詳自稱「天成公司陳小姐」之女子，於96年9月
    19日撥打電話予甲○○，同向甲○○佯稱中獎新臺幣120 萬
    元，但需匯繳稅款，致甲○○亦因此陷於錯誤，依該女子指
    示，於96年9月20日自合作金庫銀行竹北分行匯款6萬元至丁○○上開京城銀行新化分行帳戶內。嗣經乙○○、甲○○遲
    未收到獎金而發覺受騙，乃向警方報案，循線查獲上情。
二、案經臺南縣警察局新化分局報告臺灣台南地方法院檢察署檢
    察官偵查起訴及臺灣高雄地方法院檢察署檢察官呈請臺灣高
    等法院檢察署檢察長令轉臺灣桃園地方法院檢察署檢察官偵
    查移送併辦。
    理  由
一、按現行刑事訴訟法為保障被告之反對詰問權，排除具有虛偽
    危險性之傳聞證據，以求實體真實之發見，於該法第159 條
    第1項明定被告以外之人於審判外之言詞或書面陳述，除法
    律有規定者外，不得作為證據。而刑事訴訟法第159條之1至
    159條之4為傳聞法則之例外規定，被告以外之人於審判外之
    陳述，雖不符前四條之規定，但經當事人於審判程序同意作
    為證據，法院審酌該言詞陳述或書面陳述作成時之情況，認
    為適當者，亦得為證據；當事人、代理人或辯護人於法院調
    查證據時，知有第159條第1項不得為證據之情形，而未於言
    詞辯論終結前聲明異議者，視為有前項之同意，刑事訴訟法
    第159條之5定有明文。本件被害人乙○○及甲○○於警詢之
    供述，固屬被告以外之人於審判外之陳述，惟被告對於上開
    供述於本院準備程序及審理時均不爭執證據能力，迄至言詞
    辯論終結前，亦未主張有不得為證據之情形，及經本院審酌
    後，認上開證據作成時之情況，並無違法或不適當之處，均
    認有證據能力。另公訴人提出之其餘證據，屬於一般文書證
    據或機械性紀錄，均非傳聞證據，並無傳聞法則之適用。
二、訊據被告丁○○經訊問後，於本院審理程序時已坦承上情不
    諱，且有被害人乙○○及甲○○證述被害情節詳實，及京城
    銀行新化分行帳戶基本資料、客戶提存紀錄單、合作金庫銀
    行匯款申請書回條聯、台新商業銀行金華分行開戶人基本資
    料、資金往來明細、財團法人金融聯合徵信中心97年7月17
    日函附資料等書證在卷可資佐證。是被告提供上開銀行帳戶
    資料予不詳姓名年籍之人後，被害人乙○○、甲○○即分別
    遭詐騙集團成員詐騙，而匯款至被告上開銀行帳戶之事實，
    洵堪認定。
三、按刑法上之幫助犯，係對於犯罪與正犯有共同之認識，以幫
    助之意思，對於正犯資以助力，而未參與實施犯罪之行為者
    而言（最高法院75年度臺上字第1509號、88年度臺上字第
    1270號判決意旨參照），換言之，如未參與實施犯罪構成要
    件之行為，僅出於幫助之意思提供助力，即屬幫助犯，而非
    共同正犯。本件被告提供上開銀行帳戶之存摺、提款卡及密
    碼予真實姓名、年籍均不詳之人後，即有詐騙集團成員對於
    被害人施用詐術及騙取金錢。該詐騙集團成員所為，係該當
    刑法第339條第1項之詐欺取財犯罪。而被告部分，雖無相關
    事證足認其就此詐欺取財犯行，與詐騙集團成員間有犯意聯
    絡或行為分擔，但由金融機構開設存款帳戶，係針對個人社
    會信用而予以資金流通，並無任何特殊之資格限制，具有強
    烈之屬人性，一般民眾皆可任意在金融機構申請開設存款帳
    戶，甚至於不同之金融機構申請數個存款帳戶使用，他人如
    不以自己名義申請帳戶，卻向人收集存款帳戶使用，客觀上
    即可預見其目的係供為某筆資金之存入後再行領出之用，顯
    係有意隱瞞資金流程及身分曝光之用意。何況，被告於本院
    審理時亦坦承知悉提供個人帳戶予不認識之人，有可能遭人
    利用供犯罪使用，足見其主觀上亦能預見提供帳戶後有可能
    遭不法集團實施犯罪之用，卻將上開帳戶資料任意交付予不
    認識之人，以致自己無法了解、控制其帳戶資料之使用方法
    及流向，應認有縱他人利用該帳戶供實施詐欺取財犯罪之用
    ，亦不違背其本意之幫助犯罪之不確定故意甚明，是其所為
    ，應屬詐欺取財罪構成要件以外之行為，論以刑法第339 條
    第1項詐欺取財罪之幫助犯，並依刑法第30條第2項規定減輕
    其刑。及被告以一幫助行為，觸犯幫助詐欺取財之二相同罪
    名，為想像競合犯，應論以幫助詐欺取財一罪。
四、爰審酌被告之犯罪動機、目的、手段，不法行為助長犯罪，
    增加警方查緝犯罪之困難度，因此造成被害人損害程度，及
    其犯後態度等一切情狀，量處如主文所示之宣告刑，併諭知
    易科罰金之折算標準。
五、據上論斷，應依刑事訴訟法第299條第1項前段、刑法第339
    條第1項、第30條第1項、第2項、第41條第1項前段、第55條
    ，刑法施行法第1條之1，判決如主文。
本案經檢察官丙○○到庭執行職務。
中    華    民    國    97    年    11    月    18    日
                  刑事第八庭    審判長法  官  洪士傑
                                      法  官  周紹武
                                      法  官  許蕙蘭
以上正本證明與原本無異。
如不服本判決應於收受本判後10日內向本院提出上訴書狀，並應
敘述具體理由。其未敘述上訴理由者，應於上訴期間屆滿後20日
內向本院補提理由書狀（均須按他造當事人之人數附繕本）「切
勿逕送上級法院」。
                                書記官  郭勝華
中    華    民    國    97    年    11    月    25    日
附錄法條：
中華民國刑法第339條
意圖為自己或第三人不法之所有，以詐術使人將本人或第三人之
物交付者，處5年以下有期徒刑、拘役或科或併科1千元以下罰金
。
以前項方法得財產上不法之利益或使第三人得之者，亦同。
前二項之未遂犯罰之。


司法院資訊處製作；財團法人民間司法改革基金會備份。
